【裁判字號】    97,裁,1984
【裁判日期】    970327
【裁判案由】    返還公法上不當得利
【裁判全文】
最  高  行  政  法  院  裁  定
                                     97年度裁字第01984號
抗  告  人  甲○○
上列抗告人因與相對人乙○○○○○間返還公法上不當得利事件
，對於中華民國96年4月30日臺北高等行政法院96年度簡字第33
號裁定提起抗告，本院裁定如下︰
    主  文
原裁定廢棄。
    理  由
一、抗告法院認為抗告為有理由者，應廢棄或變更原裁定；非有
    必要，不得命原法院或審判長更為裁定，行政訴訟法第272
    條準用民事訴訟法第492條規定甚明。
二、查本件抗告人於民國87年7月至88年7月任職於相對人期間支
    領甲種二號空勤加給。嗣相對人依國防部於88年1月20日
    珍琥字第120號內部審核令審查結果，認應僅發給甲種三號
    空勤加給，抗告人溢領新台幣（下同）122,200元，爰向原
    審法院提起行政訴訟，請求抗告人返還公法上不當得利122,
    200元及自起訴狀繕本送達翌日起至清償日止按年息5%計算
    之利息，經原審法院於94年8月1日以93年度訴字第559號判
    決抗告人應給付相對人122,200元及自93年5月12日起至清償
    日止，按年息5%計算之利息。茲抗告人以甲種二號與甲種三
    號之空勤加給職務內容顯不相同，其被命令負有甲種二號之
    職務，並已付出對價之勞務，致抗告人受有損害，相對人受
    有利益為由，向原審法院提起本件訴訟。原裁定則以：經查
    本件相對人前於93年4月15日就上開事件，提起行政訴訟，
    請求抗告人給付122,200元及自起訴狀繕本送達翌日起至清
    償日止按年息5%計算之利息，經原審法院於94年8月1日以93
    年度訴字第559號判決原告應給付相對人122,200元及自93年
    5月12日起至清償日止，按年息5%計算之利息。抗告人不服
    ，提起上訴，業經本院於95年12月14日以95年度判字第2052
    號判決駁回抗告人之上訴確定在案，有上開判決正本影本各
    1份在卷可佐，並為抗告人所不爭，是本件業經抗告人循行
    政訴訟途徑救濟並經判決確定在案，堪以認定，則抗告人自
    不得再事爭執，亦不得就同一法律關係更行起訴。從而抗告
    人對已確定之同一事件重行提起行政訴訟，係就已確定之法
    律關係再事爭執，有違一事不再理原則，顯非合法，自應予
    以駁回。
三、本院經核原裁定固非無見。惟查本院前開確定判決係確認抗
    告人於87年7月至88年7月任職於相對人期間，應支領甲種三
    號空勤加給，不得支領甲種二號空勤加給，抗告人應返還公
    法上不當得利122,200元，其法律關係為相對人對於抗告人
    之不當得利返還請求權，實質既判力範圍尚不及於抗告人所
    主張對於相對人之不當得利返還請求權。是原裁定僅以抗告
    人於終局判決後，就同一法律關係更行起訴，有違一事不再
    理原則，顯非合法，即以駁回，於法尚有不合，抗告意旨求
    予廢棄，為有理由，應廢棄原裁定。且就抗告人所主張對於
    相對人之不當得利返還請求權，是否有無理由，有由原法院
    審理後更為裁判之必要，爰為裁定如主文。
四、依行政訴訟法第272條、民事訴訟法第492條，裁定如主文。
中    華    民    國    97    年    3     月    27    日
                    最高行政法院第三庭
                        審判長法官  黃  璽  君
                              法官  林  茂  權
                              法官  鄭  忠  仁
                              法官  黃  本  仁
                              法官  吳  東  都
以  上  正  本  證  明  與  原  本  無  異
中    華    民    國    97    年    3     月    27    日
                              書記官  王  福  瀛


司法院資訊處製作；財團法人民間司法改革基金會備份。
